臺灣臺南地方法院刑事判決　　　　　　　94年度訴緝字第65號
公　訴　人　臺灣臺南地方法院檢察署檢察官
被　　　告　丁○○
　　　　　　　　　　現另案於台南監獄台南分監獄執行中
上列被告因詐欺等案件，經檢察官提起公訴（八十八年度偵字第
一二五五四號），被告於本院調查時，為有罪之陳述，經本院裁
定由受命法官獨任以簡式審判程序審理，並判決如下：
    主  文
丁○○共同連續行使偽造私文書，足以生損害於他人，處有期徒
刑伍月，如易科罰金，以參佰元折算壹日。
偽造之和信電訊股份有限公司申請表上「丙○○」、「乙○○」
、「林春美」、「王智民」之署押各壹枚、扣案之貸款專業說明
書捌張、助學貸款申請書拾壹張，均沒收。
    事  實
一、丁○○於民國（下同）八十八年間，為位於台南市○○路十
    一號之國宇貿易有限公司（以下簡稱國宇公司，於八十八年
    八月十七日變更登記為晉荃貿易有限公司，以下簡稱晉荃公
    司，改由郭梅燕擔任負責人）之實際負責人。緣國宇公司雇
    用之員工蔡晉家（業經本院以八十九年度訴字第九六四號判
    決判處有期徒刑四月，如易科罰金，以三百元折算一日。緩
    刑二年確定）於八十八年七月間，於台南市五期重劃區內喜
    相逢舞廳結識綽號「阿彬」之真實姓名不詳之成年男子，「
    阿彬」向蔡晉家表示有北部地區證券商金主，欲貸放款項，
    僅需申辦人之國民身分證、存摺、印章等證件，即可辦理，
    並稱若辦成一件，將給予承辦人新台幣（下同）二千元之報
    酬，蔡晉家遂返回國宇公司，與丁○○及當時亦任職於國宇
    公司之郭梅燕（業經臺灣高等法院臺南分院以九十一年度上
    訴字第二六八號判決判處有期徒刑四月，如易科罰金，以三
    百元折算一日。緩刑二年確定。）商議，三人明知其中有詐
    ，惟為圖利潤，竟仍共同基於意圖為自己不法所有及行使偽
    造私文書之共同概括犯意聯絡，由蔡晉家連絡不知情之友人
    高照華，佯稱可提供簡易程序貸款，僅需貸款人之國民身分
    證、存摺、證件等物，並以「易貸金」名義為之，請高照華
    向外詢問是否有人需要辦理貸款，並交付易貸金申請表樣本
    予高照華，高照華遂向其友江汶璋提及上開「易貸金」一事
    ，並詢其是否有認識之人需要辦理貸款，致使江汶璋陷於錯
    誤，而徵得乙○○、丙○○、林春美、楊業榮、蔡義文、楊
    芳蘭、林新貴、林黃玉紋、陳阿田及王智民等人同意後，將
    前開乙○○等人之國民身分證影本、郵局存摺、自動提款卡
    及印章各一件、照片各三張等物，於八十八年八月九日晚上
    在台南市○○路○段二四八號前，委由高照華轉交或直接至
    國宇公司之方式，交予蔡晉家等人。蔡晉家等人得手後，旋
    於八十八年九月三日持丙○○、林春美、王智民之前開證件
    ，於九月十日持乙○○之前開證件，向和信電訊股份有限公
    司（以下簡稱和信電訊公司）申辦行動電話門號，並由蔡晉
    家在和信電訊公司申請表上，連續偽造「乙○○」、「丙○○」、「林春美」、「王智民」等四人之署押，進而偽造以
    此四人為名義人之和信電訊公司行動電話申請表私文書四紙
    ，蔡晉家復持前開偽造之申請表，向和信電訊公司申請行動
    電話而為行使前開私文書，足以生損害於乙○○、丙○○、
    林春美、王智民等四人。蔡晉家復將前開江汶璋等十一人之
    證件交予綽號「阿彬」之人，綽號「阿彬」之人亦交付二萬
    元之酬勞予蔡晉家，蔡晉家並將之交予國宇公司供公司使用
    。嗣經乙○○等人久候未能撥款，復接獲和信電訊公司查詢
    其等是否有申請行動電話，始知有詐，經報警後，循線查獲
    。
二、案經台南市警察局移送台灣台南地方法院檢察署檢察官偵查
    起訴。
      理      由
一、上開犯罪事實業據被告丁○○於本院審理時供承不諱，核與
    同案被告郭梅燕、蔡晉家等人於本院八十九年度訴字第九六
    四號案件審理中所供吻合，並與證人江汶璋、乙○○等人於
    警訊之證述相符，另有和信電訊公司八十八年十一月五日函
    （含所附之被害人乙○○、林春美申請資料）、八十九年五
    月二十三日函（含被害人王智民申請資料）、九十年九月十
    一日函（含被害人丙○○申請資料）等件各一紙為證，被告
    丁○○於本院審理時之自白與事實相符，應堪採信，被告丁○○共同連續行使偽造私文書、詐欺取財等犯行，均已臻明
    確，堪以認定，應依法論科。
二、核被告丁○○所為係犯刑法第三百三十九條第一項之詐欺取
    財罪及同法第二百十六條、第二百十條之行使偽造文書罪。
    公訴意旨雖認被告與同案被告丁○○共同虛設國宇公司，從
    事詐騙情事，以為常業，因認被告所為係犯刑法第三百四十
    條常業詐欺罪等語。惟被告丁○○以國宇公司之名經營，嗣
    由同案被告郭梅燕接續經營並改名晉荃公司，本係以批售化
    妝品、家用品等為業務，有經濟部公司執照一紙為證，而證
    人即曾在國宇公司兼差之謝勝清於偵查中亦陳稱曾向國宇公
    司批化妝品銷售等語，足見國宇公司尚有經營業務之事實，
    是尚乏實證足認國宇公司確係同案被告丁○○及被告郭梅燕
    等人共同虛設，用以詐騙之公司行號，是起訴意旨認被告丁○○所為，係以前開詐欺取財為常業，因認被告丁○○所為
    係犯刑法第三百四十條之常業詐欺罪嫌，尚有未洽，惟其基
    本事實同一，本院仍得予以審酌，並變更起訴法條。被告丁○○偽造前揭署押之部分行為，應為偽造私文書之全部行為
    所吸收；偽造私文書之低度行為，應為行使偽造私文書之高
    度行為所吸收，均不另論罪。被告丁○○與同案被告蔡晉家
    、郭梅燕就前開二罪間，具有犯意聯絡及行為分擔，俱為共
    同正犯。被告丁○○與同案被告蔡晉家、郭梅燕共同利用不
    知情之被告高照華，從事前開詐欺取財、行使偽造私文書犯
    行，是為間接正犯。被告丁○○就前開詐欺取財及行使偽造
    私文書多次犯行，均時間緊接，觸犯構成要件相同之罪名，
    顯均係基於概括犯意，均為連續犯，分別僅論以一罪，並均
    加重其刑。又被告丁○○所犯前開二罪間，具有方法結果之
    牽連關係，應從一重之行使偽造私文書罪處斷。爰審酌被告
    丁○○貪圖小利，以前開方法詐得被害人證件等物，且持以
    申辦行動電話，犯罪情節非輕，惟案發後，旋與同案被告郭
    梅燕共同協助被害人處理善後事宜，且亦已賠償被害人損失
    ，與被害人達成和解，有和解書在卷可稽；犯罪後坦承犯行
    之態度等一切情狀，量處有期徒刑四月。又刑法第四十一條
    原規定「犯最重本刑為三年以下有期徒刑以下之刑之罪，而
    受六月以下有期徒刑或拘役之宣告，因身體、教育、職業或
    家庭之關係，執行顯有困難者，得以一元以上三元以下折算
    壹日，易科罰金。」惟該條文業於九十年一月四日修正為（
    第一項）「犯最重本刑為五年以下有期徒刑以下之刑之罪，
    而受六月以下有期徒刑或拘役之宣告，因身體、教育、職業
    或家庭之關係，執行顯有困難者，得以一元以上三元以下折
    算壹日，易科罰金。但確因不執行所宣告之刑，難收矯正之
    效，或難以維持法秩序者，不在此限。」（第二項）「併合
    處罰之數罪，均有前項情形，其應執行之刑逾六月者，亦同
    。」並於九十年一月十日經總統公布施行，本件被告犯罪時
    間係在舊法時期，比較新舊法結果，以新法對被告並無不利
    ，自應適用新法。又前述易科罰金之折算標準，業據罰金罰
    鍰提高標準條例第二條前段規定，就其原定數額提高為一百
    倍折算一日，因而所處之刑，併諭知易科罰金之折算標準，
    以資懲戒。和信電訊公司申請表上之「丙○○」、「乙○○
    」、「林春美」、「王智民」之署押各一枚均為共同被告蔡
    晉家所偽造，業據蔡晉家於本院八十九年度訴字第九六四號
    案件審理中自承在卷，應依刑法第二百十九條之規定，宣告
    沒收；扣案之貸款專業說明書八張、助學貸款申請書十一張
    為被告丁○○所有，且供彼等共同犯罪所用之用，均依法宣
    告沒收。
據上論斷，應依刑事訴訟法第二百七十三條之一第一項、第二百
九十九條第一項前段、第三百條，刑法第二條第一項前段、第二
十八條、第五十六條、第三百三十九條第一項、第二百十六條、
第二百十條、第五十五條後段、第四十一條第一項前段、第二百
十九條，罰金罰鍰提高標準條例第一條前段、第二條，判決如主
文。
本案經檢察官甲○到庭執行職務
中　　華　　民　　國　　94　　年　　12　　月　　20　　日
                            刑事第十二庭
                                  法  官  卓穎毓
以上正本證明與原本無異。
如不服本判決，應於收受送達後10日內向本院提出上訴書狀（應
附繕本）。
　　　　　　　　　　　　　　　　　書記官  秦建華
中　　華　　民　　國　　94　　年　　12　　月　　20　　日
附錄法條：
中華民國刑法第二百一十六條：
行使第二百十條至第二百十五條之文書者，依偽造、變造文書或
登載不實事項或使登載不實事項之規定處斷。
中華民國刑法第二百一十條：
偽造、變造私文書，足以生損害於公眾或他人者，處五年以下有
期徒刑。
